【裁判字號】    98,抗,8
【裁判日期】    980110
【裁判案由】    聲明異議
【裁判全文】
臺灣高等法院臺中分院民事裁定  98年度抗字第8號
抗告人即
第三人     兆豐國際商業銀行股份有限公司
法定代理人 甲○○
送達代收人 丙○○
相對人即
債權人     瑞晟營造有限公司
法定代理人 乙○○
上列抗告人與相對人間聲明異議事件，對於中華民國97年11月7
日臺灣南投地方法院97年度執全助字第127號裁定，提起抗告，
本院裁定如下：
    主  文
抗告駁回。
抗告程序費用由抗告人負擔。
    理  由
一、本件抗告意旨略以：
（一）名間電力股份有限公司（下稱名間公司）與台灣電力股份
      有限公司（下稱台電公司）間之電能收購債權，於民國（
      下同）96年11月28日雙方簽署信託契約增補協議，並由名
      間公司96年12月4日以（96）名電字第070146號函通知債
      權轉讓在案，台電公司96年12月21日電業字第0961200276
      1號函表示知悉債權轉讓乙事，台電公司自97年7月3日起
      陸續將電能收購金額匯入抗告人信託專戶，有該交易明細
      在卷可查，足徵電能收購債權已移轉給債權人即抗告人。
（二）最高法院92年度台抗字第570號裁定「乃執行法院僅以相
      對人如就租賃關係有所爭執，應另行起訴解決，駁回相對
      人之聲明異議，尚有未當等詞，因將執行法院所為駁回相
      對人聲明異議之裁定廢棄，經核於法並無違誤。」同理，
      既然電能收購債權已經移轉，且系爭債權早匯入信託帳戶
      內，執行法院僅以債權移轉有爭議為由，駁回聲明異議，
      顯屬未當。
（三）依據民法第297條債權轉讓通知債務人，查台電公司於97
      年9月間之「第三人陳報扣押債權金額或聲明異議狀」備
      考欄表明「97年8月份電能收購價金已交付予債務人」，
      即表示已將債權支付給債權之受讓人，至於「97年9月份
      電能收購金額尚未結算，待結算後，依命令執行。」，即
      97年9月份之債權仍屬信託人所有，此乃係依強制執行法
      第115條第1項提出異議，瑞晟營造有限公司應提出異議之
      訴才是，而抗告人向本院表示債權已經轉讓之事實，本院
      應本諸最高法院92年度台抗字第570號裁定判斷，非要求
      提出實體爭議，求為廢棄原裁定等語。
二、原裁定意旨略以：
    本件聲明人即抗告人於原法院以名間公司96年12月4日以（
    96）名電字第070146號函通知債權轉讓在案，台電有限公司
    96年12月21日電業字第09612002761號函表示知悉債權轉讓
    乙事，故上開債權已依民法第297條讓與受託人即聲明人，
    則依信託法第12條第1項規定，對信託財產不得強制執行為
    主張，但上開主張為指封之債權人所否認。又聲明人既係對
    查封標的物基於信託關係有所主張，應循異議之訴以資解決
    ，非執行法院所得審究。
三、按第三人就執行標的物有足以排除強制執行之權利者，得於
    強制執行程序終結前，向執行法院對債權人提起異議之訴。
    如債務人亦否認其權利時，並得以債務人為被告，強制執行
    法第15條定有明文。次按當事人或利害關係人，對於執行法
    院強制執行之命令，或對於執行法官、書記官、執達員實施
    強制執行之方法，強制執行時應遵守之程序，或其他侵害利
    益之情事，得於強制執行程序終結前，為聲請或聲明異議，
    強制執行法第12條第1項前段亦有明定。上開二種救濟程序
    之對象、程序及性質有別，第三人就執行標的物主張權利，
    對於強制執行之命令聲明異議者，債權人如不否認其權利，
    執行法院固得撤銷其命令或停止強制執行，但債權人若否認
    其權利時，自非依強制執行法第12條聲明異議所能救濟，而
    應依同法第15條提起第三人異議之訴，以求解決（最高法院
    75年度台上字第657號、71年度台抗字第220號裁判意旨參照
    ）。再按，信託法第12條第1項、第2項規定對信託財產不得
    強制執行。違反前項規定者，委託人、受益人或受託人得於
    強制執行程序終結前，向執行法院對債權人提起異議之訴。
四、經查：本件強制執行查封之標的物基於信託關係，是否已屬
    抗告人所有，而不得強制執行等問題核屬實體上爭執，應係
    實體判斷之範疇，並非執行法院所得審究，況抗告人於原法
    院之上開主張業為指封之債權人瑞晟營造有限公司所否認，
    認為債務人名間公司於將受強制執行之際將該債權處分，將
    債權信託讓與予第三人兆豐銀行，明顯意圖損害債權人之債
    權云云，是依前開規定，信託財產之受託人即抗告人兆豐銀
    行應另提起第三人異議之訴以為救濟，非聲明異議程序所能
    審究。從而，抗告人於執行程序聲明異議，應為無理由，原
    法院據以裁定駁回異議，經核於法並無不合。抗告意旨猶執
    前詞，指摘原裁定不當，求予廢棄，為無理由，應予駁回。
五、據上論結，本件抗告為無理由。依強制執行法第30條之1，
    民事訴訟法第495條之1第1項、第449條第1項、第95條、第
    78條，裁定如主文。
中    華    民    國    98    年    1    月    10     日
                  民事第二庭    審判長法  官  邱森樟
                                      法  官  謝說容
                                      法  官  蔡秉宸
以上正本係照原本作成。
再為抗告應以適用法規顯有錯誤為理由，並經本院之許可，該許
可以原裁定所涉及之法律見解具有原則上之重要性者為限。
如提起再抗告者應於裁定送達後十日內向本院提出抗告理由狀（
須按照他造人數附具繕本）並繳納抗告裁判費新臺幣壹仟元，同
時委任律師或具有律師資格之關係人為代理人。
                                      書記官  洪麗華
中    華    民    國    98    年    1     月    12    日
                                                      Ｅ


司法院資訊處製作；財團法人民間司法改革基金會備份。
